【裁判字號】    98,消債抗,220
【裁判日期】    980421
【裁判案由】    聲請更生程序
【裁判全文】
臺灣高雄地方法院民事裁定           98年度消債抗字第220號
抗  告  人  甲○○
上列抗告人因消費者債務清理條例事件聲請更生，對於民國98年
2 月23日本院97年度消債更字第1846號裁定不服，提起抗告，本
院裁定如下：
    主    文
抗告駁回。
抗告程序費用新臺幣壹仟元由抗告人負擔。
    理    由
一、抗告意旨略以：抗告人每月收入新台幣（下同）31,000元扣
    除最低生活費用及扶養尊親屬費用後，固有餘款17,009元可
    供運用，惟上開款項均遭債權銀行查扣並予強制執行，抗告
    人連維持最低生活品質均有困難，更遑論抗告人所欠債務縱
    經協商，每月應攤還之債務仍高達34,374元，已逾抗告人之
    還款能力。又抗告人於97年8 月間因房屋遭京城銀行查封，
    始知抗告人之先母王楊慧燕在世時曾為人作保，積欠京城銀
    行債務720,000 餘元，且上開繼承債務無從列入前置協商，
    抗告人之負擔益重，原審疏未注意及此，遽謂抗告人仍有能
    力清償債務，已有未洽，爰依法請求廢棄原裁定，准抗告人
    更生之聲請。
二、按債務人不能清償其債務或有不能清償之虞者，得依本條例
    所定更生或清算程序，清理其債務。消費者債務清理條例（
    下稱消債條例）第3 條固有明定，惟債務人如有穩定收入，
    具備分期清償債務之能力，僅一時無法全額清償全部債務，
    即難謂債務人不能清償其債務。經查：
  (一)抗告人在消債條例頒布後，於97年7 月間向最大債權銀行台
    灣銀行聲請前置協商，經台灣銀行提出每月清償5,639 元之
    協商方案，惟抗告人堅稱每月僅能攤還2,700 元，攤還全部
    債務期限逾15年，雙方無法達成合意，故由台灣銀行以抗告
    人無法負擔任何還款條件為由，於97年9 月3 日發給抗告人
    前置協商不成立通知書乙節，業據抗告人陳報在卷，並有台
    灣銀行98年4 月16日銀債管乙字第09800158151 號函、前置
    協商申請書、債權人清冊、前置協商客戶面談紀錄表、前置
    協商不成立通知書可稽（見本院卷第16頁、第32頁、第37頁
    、第51頁、原審卷第19頁），應認真實。
  (二)抗告人自95年1 月1 日起迄今任職於長榮保全股份有限公司
    ，其96年度薪資收入為379,303 元，相當於每月收入31,609
    元，其自97年1 月起迄97年8 月止之薪資收入為256,990 元
    （相當於每月收入32,124元，元以下四捨五入），其於上開
    期間並領有利息收入60,316元（相當於每月利息收入7,540
    元，元以下四捨五入），合計每月收入為39,664元，業據抗
    告人陳報在卷，並有96年度綜合所得稅各類所得資料清單、
    薪資轉帳存摺影本、利息轉帳存摺影本為憑（見原審卷第8
    頁、第32頁、第25至26頁、第28至29頁），足認抗告人每月
    可供運用之收入為39,664元，抗告人主張其每月收入僅31,0
    00元，其中不足8,664 元部分，尚非可採。又抗告人於95年
    4 月以375 萬元購入高雄市三民區○○○路276 號9 樓房地
    ，並以該房地向台灣銀行抵押貸款300 萬元，目前貸款餘額
    為2,662, 963元，有不動產買賣契約書、小額貸款查詢表為
    憑（見本院卷第27頁、第54頁），加計抗告人所述信用卡及
    現金卡債務25萬元、繼承王楊慧燕積欠京城銀行之債務72萬
    元後，抗告人債務總額為3,632,963 元，未逾抗告人所有前
    開房地價值375 萬元，且抗告人每月並有工作收入、利息收
    入可供運用，已如前述，尚難認抗告人之資產不足清償債務
    ，抗告人主張不能清償債務云云，難以採信。
  (三)按直系血親相互間互負扶養之義務，負扶養義務者有數人，
    而其親等同一時，應各依其經濟能力，分擔義務，民法第11
    14條第1 款、第1115條第3 項分別定有明文。又受扶養權利
    者，以不能維持生活而無謀生能力者為限。前項無謀生能力
    之限制，於直系血親尊親屬不適用之。民法第1117條第1 項
    、第2 項亦有明定。經查，抗告人之父王玉麟任職於大新保
    全股份有限公司（下稱大新公司），96年度之薪資收入為18
    4,650 元，相當於每月收入15,388元（元以下四捨五入），
    業據抗告人陳報在卷，並有戶籍謄本、家族系統表、96年度
    綜合所得稅各類所得資料清單為憑（見原審卷第9 頁、第49
    頁、第50頁、第48頁），參諸內政部公告97年度高雄市每人
    每月最低生活費用為10,991元以觀，可知王玉麟之收入足以
    支付供日常生活必要費用，並無不能維持生活情事，揆諸前
    引規定，王玉麟尚無受抗告人扶養之必要，抗告人主張其每
    月支出王玉麟扶養費3,000 元，應納入必要費用予以扣除云
    云，尚非可採。
  (四)再據抗告人陳報，其為取得現有住所房地，每月須支出房屋
    貸款15,384元，另須按月支出餐費4,500 元、水電瓦斯油氣
    費1,633 元，合計21,517元（見本院卷第3 頁、原審卷第9
    頁），應屬必要生活費用支出，是以抗告人97年度之每月收
    入39,664元，扣除上開必要費用支出21,517元後，餘款18,1
    47元於依台灣銀行所提出每月清償5,639 元之協商方案攤還
    個人債務後，仍有12,508元可供分期攤還其繼承王楊慧燕對
    京城銀行之保證債務72萬餘元。縱按抗告人每月薪資收入32
    ,124 元 計算，於扣除必要費用支出21,517元後，亦有餘款
    10,607元足供攤還協商債務及繼承債務。抗告人主張因債務
    增加致無法負擔前開協商條件云云，尚難採信，至於其主張
    每月薪資因遭債權銀行扣款強制執行部分，於抗告人與全體
    債權人達成協商後，債權人自應依協商條件履行，再無各別
    強制執行抗告人薪資之必要，附此敘明。
三、綜上所述，抗告人未能舉證證明有何不能清償債務情事，揆
    諸首揭規定及說明，其聲請核與更生要件不符，原裁定據此
    駁回抗告人更生之聲請，於法並無違誤，抗告意旨猶執前詞
    ，指摘原裁定不當，為無理由，應予駁回。
據上論結，本件抗告為無理由，依消費者債務清理條例第15條，
民事訴訟法第495 條之1 第1 項、第449 條第1 項、第78條，裁
定如主文。
中    華    民    國    98    年    4     月    21    日
           民事第五庭   審判長法  官  李昭彥
                              法  官  鄭凱文
                              法  官  賴文姍
正本係照原本作成。
不得再抗告。
中    華    民    國    98    年    4     月    21    日
                              書記官  林秀珍


司法院資訊處製作；財團法人民間司法改革基金會備份。
